【裁判字號】    89,易,315
【裁判日期】    890831
【裁判案由】    竊盜
【裁判全文】
臺灣花蓮地方法院刑事判決                        八十九年度易字第三一五號
    公  訴  人  臺灣花蓮地方法院檢察署檢察官
    被      告  壬○○
右列被告因竊盜案件，經檢察官提起公訴（八十九年度偵字第六○三號、八十九年度
偵緝字第九號），及移送併案審理（八十九年度偵字第一一四三號、一四九二號），
本院判決如左︰
    主  文
壬○○連續於夜間侵入住宅竊盜，累犯，處有期徒刑壹年拾月。
    事  實
一、壬○○有多次竊盜前科，最近一次係於民國八十四年間，因竊盜案件，經本院判
    處有期徒刑一年四月確定，於八十六年四月二十日執行完畢，猶不知悔改，復意
    圖為自己不法之所有，基於概括犯意，為下列竊盜犯行：
  (一)壬○○於八十八年十二月二十八日四時許，在花蓮縣秀林鄉○○村○○路四十一
    號前，徒手竊取癸○○所有之壓路機一輛，得手後，於八十八年十二月三十日十
    九時許，以新台幣二千元之價格，在花蓮縣新城鄉新興村三十六之一號，轉售予
    不知情之連深淵（另經檢察官為不起訴處分）。嗣因連深淵察覺有異，主動於八
    十九年一月一日十三時許，向花蓮縣警察局吉安分局報備，並循線查出失主而查
    獲。
  (二)壬○○於八十九年二月八日二十三時許，見花蓮縣秀林鄉崇德村崇德一二八之一
    號己○○之住宅大門未鎖，竟侵入該住宅內，竊取電視機、錄放影機、收音機各
    一台、洋酒九瓶、餐具禮盒二組，得手供為己用。嗣於八十九年二月十日為警循
    線查獲，並於八十九年二月十日十七時許，在花蓮縣秀林鄉崇德村崇德一一七號
    壬○○住處，起出己○○失竊之錄放影機、收音機各一台、餐具禮盒二組等物品
    。
  (三)壬○○於八十九年四月五日六時許，在花蓮縣秀林鄉秀林村民治十三之一號後方
    ，竊取戊○○所有、車號ＨＥＶ─○○二號機車一部，得手後，將該車牽至同鄉
    村○○路二十號旁之空屋內進行拆卸，為戊○○發覺，報警當場查獲。
二、案經花蓮縣警察局新城分局、吉安分局移請台灣花蓮地方法院檢察署檢察官偵查
    起訴及移送併案審理。
    理  由
壹、有罪部分：
一、右揭事實，已有下列事證證明屬實：
  (一)就犯罪事實(一)部分：業據被告於警訊、本院訊問時坦承不諱（本院卷二三頁），
    並經被害人癸○○、證人連深淵於警訊中陳述綦明，復有偵破報告書、贓證物品
    認領保管收據各一份在卷可稽。
  (二)就犯罪事實(二)部分：業據被告於警訊時自白不諱，並經被害人己○○於警訊、本
    院訊問時陳稱綦明，復有偵查報告書、己○○失竊物品名冊、贓證物品認領保管
    收據各一份及起獲贓物之照片三張（本院卷九一至九二頁）在卷足憑。被告固於
    本院訊問時翻異前詞，矢口否認有上開竊盜犯行，辯稱伊並未竊盜，伊不知道為
    何其家中會有己○○失竊之物品，其家裡已經沒有人住了，伊在警局遭警員刑求
    ，才會自白犯罪云云。惟查：
  1.被告設籍於花蓮縣秀林鄉崇德村崇德一一七號，並住於該處，此經被告於八十八
    年十月二日、八十九年四月五日為警查獲時均向警員陳報上址為其住居所可證，
    而被害人己○○失竊物品中之錄放影機、收音機各一台、餐具禮盒二組等物品，
    各在被告前開住處門外放置雜物之架上及屋內被告之床鋪下方起獲，起獲時警方
    係會同被告之姐葉桂芳、葉桂蘭為之，有查獲報告書一份、警訊筆錄二份可參，
    並有花蓮縣警察局新城分局八十九年七月十九日新警刑字第一二五七○號函及所
    附警員報告各一份及照片三張可佐（本院卷五九至六三、九一至九二頁）。
  2.被告係於八十九年四月五日經警查獲接受訊問時，自白上開(二)部分之犯行，而其
    因另涉違反毒品危害防制條例案件，於同日經台灣花蓮地方法院檢察署檢察官訊
    問後即向本院聲請送觀察勒戒，於同日入台灣花蓮看守所（下稱花蓮看守所）執
    行觀察勒戒，經花蓮看守所對入所之被告進行健康檢查，並未發覺被告有受內、
    外傷之情形，此有花蓮看守所八十九年八月九日花所戒字第二○九○號函及所附
    健康檢查表一份足憑（本院卷九五至九七頁），再參酌證人即訊問被告之警員甲○○亦於本院訊問時結證否認有何刑求情事（本院六九頁參照），可見被告所辯
    遭刑求乙節，應係其事後卸責之詞，並不可採。
  3.綜上所述，被告於警訊中之自白，已有上開事證可憑，其自白應具任意性，且與
    事實相符，自得為裁判之基礎，其事後翻異上開詳實之自白所為之辯解，即非可
    採。
  (三)就犯罪事實(三)部分：被告固於警訊、偵查及本院訊問時矢口否認，辯稱：伊並未
    偷車，伊當時係前往秀林鄉○○村○○路二十號旁的空屋找呂吉轟（男、約三十
    歲、富世村人），伊至該空屋時，屋內就有機車，並有二名不詳姓名之人在其內
    ，該二人看伊入內後就離開了，伊看裡面無人，正要離開時警察就來了。伊並未
    動手拆機車，扣案工具並非伊所有云云。經查：右揭事實，有下列事證可憑：
  1.被害人戊○○於警訊、偵查中證稱：其在八十九年四月五日六時許  發現ＨＥＶ
    ─○○二號機車失竊，就到村莊內尋找，其在一處空屋看見該機車在屋內，犯嫌
    （當庭指認即為被告壬○○）在拆後照鏡及撬鎖頭，屋內只有被告一人，其到該
    空屋後一直沒有離開，一直在監控屋內被告，後來警方就來，被告就躲到廁所去
    。
  2.證人即戊○○之妻卓明珠於警訊中證稱：當時其從冷氣窗口向裡面看，看到空屋
    內有人正在拆除（ＨＥＶ─○○二號機車）破壞鑰匙及二個後照鏡，且屋內只有
    他一人，沒有其他人。該人就是在空屋內廁所躲藏之人（即被告壬○○）。
  3.此外，尚有扣案工具箱一個、鐵鎚二支、木鎚一支、手電筒一支及查獲報告書、
    現場平面圖、贓證物品認領保管收據、車籍作業系統查詢認可資料各一份及照片
    十二張附卷可稽。
    綜上足證被告前開所辯，顯與事實不符，不可採信。其於竊取ＨＥＶ─○○二號
    機車後即將機車牽至右址之空屋內進行拆卸之事實，應堪認定。本件事證明確，
    被告犯行洵堪認定。
二、核被告壬○○所為，係犯刑法第三百二十條第一項之竊盜罪、同法第三百二十一
    條第一項第一款之於夜間侵入住宅竊盜罪。其先後多次竊盜之犯行，時間緊接，
    所犯又係構成要件相同之罪名，顯係基於概括犯意反覆而為，係連續犯，應依刑
    法第五十六條連續犯之規定論以情節較重之刑法第三百二十一條第一項第一款之
    於夜間侵入住宅竊盜罪並加重其刑。第查：被告有事實欄所載之犯罪科刑執行情
    形，此有台灣花蓮地方法院檢察署刑案資料查註紀錄表一份在卷可考，其受有期
    徒刑執行完畢後，五年以內再犯有期徒刑以上之本罪，為累犯，應依法加重其刑
    ，並遞加重之。爰審酌被告已有竊盜前科（台灣高等法院被告全國前案紀錄表一
    份足按），其正值壯年，不知從事正當工作以維生，竟為滿足一己貪念而連續竊
    取上開物品，以供己使用或變價花用，再考量其所竊物品之價值、所生危害非輕
    及其智識程度、犯罪後仍藉詞掩飾，不知錯誤等一切情狀，量處如主文所示之刑
    。
三、末查扣案工具箱一個、鐵鎚二支、木鎚一支、手電筒一支雖為供被告拆卸ＨＥＶ
    ─○○二號機車時所使用，但不能證明為被告所有、供本案犯罪所用之物，自無
    從宣告沒收，附此敘明。
四、被告前開如犯罪事實欄所示(二)、(三)部分之犯行，檢察官雖未起訴，但與已起訴部
    分有連續犯裁判上一罪之關係，為起訴效力所及，本院自得併予審判，附此敘明
    。
貳、不另為無罪諭知部分：
一、公訴意旨尚以：
  (一)被告壬○○於八十八年七月間某日，在花蓮縣秀林鄉景美村十五鄰三棧一○一號
    前，竊取鄭新德所有車牌號碼ＩＰＬ─三三八號（引擎號碼D-509699，車牌先前
    已被警察吊扣）重型機車一部，並懸掛庚○○失竊之ＨＢＴ─九八五號車牌（機
    車本身已經不堪使用由張某當做破銅爛鐵出售）。
  (二)被告壬○○於八十八年五月十七日上午八時許，在花蓮縣新城鄉康樂村加灣二十
    六之一號前，竊取辛○○所有之ＨＥＫ─四五三號機車，得手後輾轉借予游萬富
    騎用，嗣於八十八年五月二十二日零時十分許，經警查獲。因認被告亦涉有刑法
    第三百二十條第一項之竊盜罪嫌云云。
二、按犯罪事實應依證據認定之，無證據不得推定其犯罪事實；又不能證明被告犯罪
    者，應諭知被告無罪之判決，刑事訴訟法第一百五十四條、第三百零一條第一項
    分別定有明文。又事實之認定，應憑證據，如未能發現相當證據，或證據不足以
    證明，自不能以推測或擬制之方法，為裁判基礎（最高法院四十年台上字第八六
    號判例參照）。再又認定不利於被告之事實，須依積極證據，苟積極證據不足為
    不利於被告事實認定時，即應為有利於被告之認定，更不必有何有利之證據（最
    高法院三十年上字第八一六號判例）；而所謂「積極證據足以為不利被告事實之
    認定」係指據為訴訟上證明之全盤證據資料，在客觀上已達於通常一般之人均不
    致於有所懷疑，而得確信被告確曾犯罪之程度，若未達到此一程度，而有合理懷
    疑之存在時，即無從為有罪之認定（最高法院七十六年台上字第四九八六號判例
    ）。此外，法院不得就未經起訴之犯罪事實審判，而諭知科刑之判決，得變更檢
    察官所引應適用之法條者，亦應以起訴之事實為限，最高法院四十八年台上字第
    二二八號、七十年台上字第二三四八號判例意旨可參。
三、訊據被告則堅決否認其涉前開公訴人所指之罪嫌，辯稱：
  (一)車號ＨＢＴ─九八五號機車是伊向綽號「阿坤」之朋友借的，「阿坤」住志學村
    ，因兩年前他太太懷第二胎需要錢，乃向伊借款二萬元，而於八十八年二月間（
    農曆年後）將該機車抵押給伊；收受該機車時沒有向「阿坤」拿證件，有懷疑該
    機車來路不明，並曾告知「阿坤」有錢還時即將機車牽回去，但結果不見他人影
    。
  (二)伊未借ＨＥＫ─四五三號機車給丙○○，不認識辛○○，不知ＨＥＫ─四五三號
    機車如何來，伊亦不認識乙○○；其只見過丙○○一次；丙○○曾對伊說伊租住
    處後門有一輛機車，借他騎，伊稱該機車不知何人所有，俟傍晚房東回來問清楚
    後再借，結果沒多久丙○○等人不聲不響就將機車騎走。曾在伊兄之工地見過游
    萬富，彼此並無交情。
四、經查：
  (一)就前開公訴人所指犯罪事實(一)部分：
  1.鄭新德所有、車號ＩＰＬ─三三八號機車係於八十八年六月間某日，在花蓮縣秀
    林鄉景美村三棧一○一號內遭竊，當時已經未懸掛車牌，又庚○○所有、車號Ｈ
    ＢＴ─九八五號機車係於八十二年間因故障不堪使用，由庚○○當做破銅爛鐵出
    售，該車車牌則放置於花蓮縣秀林鄉○○村○○路一號庚○○住處倉庫內，不知
    何時失竊等情，為證人鄭新德、庚○○於警訊、偵查中證稱綦明，並有贓證物品
    認領保管收據、車籍作業系統查詢認可資料各二份在卷可憑，合先敘明。
  2.花蓮縣警察局新城分局富世派出所（下稱富世派出所）警員曾於八十八年十月一
    日零時十分許，在花蓮縣秀林鄉富世村可樂四十五之二號前，發現被告未戴安全
帽、騎乘車號ＨＢＴ─九八五號機車，由該處往蘇花公路南下車道行駛，經警方
    攔停仍不停止，反而加速逃逸；嗣於翌日（十月二日）一時五十分許，又在上址
    發現被告騎乘該機車沿蘇花公路往太魯閣方向行駛，二名警員乃前往攔檢，被告
    加速逃逸並轉至花蓮縣秀林鄉○○村○○○○○道路上棄車逃逸，警員在攔截過
    程中均有親眼看見騎該機車之人即為被告壬○○；被告棄車後經員警檢視該機車
    ，發現車身為鄭新德所有之前開原車號為ＩＰＬ─三三八號機車，然機車上卻懸
    掛庚○○所有ＨＢＴ─九八五號車牌等情，為證人即富世派出所警員丁○○、林
    金章於本院訊問時結證屬實（本院卷三六至三九頁），並有偵查報告書二份、照
    片二張附卷可稽，此外，被告於八十八年十月間確有騎乘懸掛ＨＢＴ─九八五號
    車牌之上開機車，亦經證人即被告姪子葉和華、葉錫君於警訊中證述甚詳，足見
    被告確曾持有前開機車，至為明灼。
  3.被告就其所辯固無法提出相當之證明方法，亦未能提出綽號「阿坤」之人之年籍
    及相關住居所以利本院傳喚查證上情，惟鄭新德、庚○○均未目擊竊嫌，亦未指
    證被告即為竊取機車、車牌之人，且被告雖遭警查獲持有上開失竊物品，但本院
  認為不能僅以其持有贓物之事實，推認被告壬○○涉有上開竊盜犯行，又贓證物
    品認領保管收據僅屬被害人領回失竊物品之收據，均無從作為被告涉竊盜犯嫌之
    佐證。是綜合本案卷證資料觀之，在客觀上尚未達於通常一般之人均不致於有所
    懷疑，而得確信被告確曾犯竊盜罪之程度，依據前開說明，自不能認為被告有此
    部分竊盜犯行。
  (二)就前開公訴人所指犯罪事實(二)部分：
  1.辛○○所有、車號ＨＥＫ─四五三號機車係於八十八年五月十七日上午某時許，
    在花蓮縣新城鄉康樂村加灣二八之一號處失竊，嗣於八十八年五月二十二日零時
    十分許，游萬富騎乘該機車在花蓮縣秀林鄉景美村三棧九八號前，為警查獲，游
    萬富並於警訊時供稱該機車係其友人乙○○在八十八年五月十九日下午十五時許
    ，將該車借予伊騎用等情，為被害人辛○○、證人游萬富於警訊時陳述可參，並
    有贓證物品認領保管收據、花蓮縣警察局車輛尋獲電腦輸入單、車輛竊盜、車牌
    失竊資料個別查詢報表─查詢車輛認可資料各一份及照片八張可憑。
  2.被告於警訊時供稱曾將該車號ＨＥＫ─四五三號機車借給丙○○（警訊卷二頁反
    面參照），核與證人丙○○在警訊中所述之情節相符（證人丙○○在警訊中證稱
    ：其向被告借車使用後，再轉借給乙○○等情，警訊卷三至五頁參照），再與前
    開游萬富之證詞綜合觀之，車號ＨＥＫ─四五三號機車應係自被告轉借予丙○○
    ，再借予乙○○，再借予游萬富等情，應堪認定。
  3.被告固曾持有ＨＥＫ─四五三號機車，並就該機車之來源無法提出合理說明，惟
    被害人辛○○並未目擊竊嫌，亦未指證被告即為竊車之人，再參酌其他證人丙○○、游萬富之證詞，均不能證明被告有竊取該機車之犯行，又贓證物品認領保管
    收據僅屬被害人領回失竊物品之收據，均無從作為被告涉竊盜犯嫌之佐證，是本
    院認為不能僅以被告持有贓物之事實，推認被告壬○○涉有上開竊盜犯行，此外
    ，再經本院依職權調查結果後，亦無其他確切之證據足認被告涉有此部分竊盜犯
    行，揆諸首揭規定，自應認其罪嫌不足，惟因公訴人以為此處(一)(二)部分與前開論
    罪科刑部分有連續犯裁判上一罪關係，爰不另為無罪諭知，併予說明。
五、末查被告就上開(一)(二)部分是否另涉收受贓物罪嫌，此一事實既未經檢察官起訴，
    本院自無從審理，而應另由檢察官偵查之，附此敘明。
據上論斷，應依刑事訴訟法第二百九十九條第一項前段，刑法第五十六條、第三百二
十一條第一項第一款、第四十七條，判決如主文。
中        華        民      國    八十九    年    八    月    三十一    日
                               臺灣花蓮地方法院刑事庭
                                   法  官  楊  碧  惠
右正本證明與原本無異。
如對本判決不服，應於送達後十日內，向本院提出上訴狀。（應抄附繕本）告訴人或
被害人如對於本判決不服者，應具備理由請求檢察官上訴，其上訴期間之計算係以檢
察官收受判決正本之日期為準。
                                   法院書記官
中      華      民      國       八 十 九     年    八     月   三十一  日
附錄本判決論罪之法律條文：
刑法第三百二十一條：
犯竊盜罪而有左列情形之一者，處六月以上五年以下有期徒刑：
一、於夜間侵入住宅或有人居住之建築物、船艦或隱匿其內而犯之者。
二、毀越門扇、牆垣或其他安全設備而犯之者。
三、攜帶兇器而犯之者。
四、結夥三人以上而犯之者。
五、乘火災、水災或其他災害之際而犯之者。
六、在車站或埠頭而犯之者。
前項之未遂犯罰之。


司法院資訊處製作；財團法人民間司法改革基金會備份。
